臺灣高等法院刑事判決
                                    109年度上易字第134號
    上  訴  人
    即  被  告  陳瑞星


上列上訴人即被告因毒品危害防制條例案件，不服臺灣桃園地方
法院108年度審易字第1340號，中華民國108年8月30日第一審判
決（起訴案號：臺灣桃園地方檢察署108年度毒偵字第1722號）
，提起上訴，本院判決如下：
    主  文
上訴駁回。
    理  由
一、按不服地方法院之第一審判決而上訴者，應向管轄第二審之
    高等法院為之。上訴書狀應敘述具體理由，倘所提出之書狀
    未敘述上訴理由，或僅曾以言詞陳述上訴理由者，均應於上
    訴期間屆滿後20日內補提理由書於原審法院，逾期未補提者
    ，原審法院應定期間先命補正；第二審法院認為上訴書狀未
    敘述理由或上訴有第362條前段之情形者，應以判決駁回之
    ，但其情形可以補正而未經原審法院命其補正者，審判長應
    定期間先命補正，刑事訴訟法第361條、第367條分別定有明
    文。又雖已提出上訴理由，但所提非屬具體理由者，則無庸
    命其補正，逕由第二審法院以上訴不合法律上之程式，判決
    駁回之（最高法院107年度台上字第177號判決意旨參照）。
    另刑事訴訟法第361條第1項、第2項規定，不服地方法院之
    第一審判決而上訴者，須提出上訴書狀，並應敘述具體理由
    。就修法過程以觀，原草案為：「依前項規定提起上訴者，
    其上訴書狀應敘述理由，並引用卷內訴訟資料，具體指摘原
    審判決不當或違法之事實。其以新事實或新證據為上訴理由
    者，應具體記載足以影響判決結果之理由。」嗣經修正通過
    僅保留「上訴書狀應敘述具體理由」之文字，其餘則刪除，
    故所稱「具體理由」，並不以其書狀應引用卷內訴訟資料，
    具體指摘原審判決不當或違法之事實，亦不以於以新事實或
    新證據為上訴理由時，應具體記載足以影響判決結果之情形
    為必要。但上訴之目的，既在請求第二審法院撤銷或變更第
    一審之判決，所稱「具體」，當係抽象、空泛之反面，若僅
    泛言原判決認事用法不當、採證違法或判決不公、量刑過重
    等空詞，而無實際論述內容，即無具體可言。從而，上開法
    條規定上訴應敘述具體理由，係指須就不服判決之理由為具
    體的敘述而非空泛的指摘而言。倘上訴理由就其所主張第一
    審判決有違法或不當的情形，並未舉出該案相關的具體事由
    足為其理由之所憑，仍不能謂已敘述具體理由，所為上訴，
    即不符合上訴第二審的法定要件（最高法院107年度台非字
    第52號判決意旨參照）。
二、上訴人即被告陳瑞星上訴意旨略以：被告犯後態度良好，原
    審未依刑法第57條及第59條酌減，希望從輕量刑云云。
三、經查：
  ㈠本件原判決認定被告涉犯施用第二級毒品甲基安非他命，量
    處有期徒刑6月，併諭知易科罰金之折算標準；係以本案犯
    罪事實，業據被告於偵查及原審坦承不諱。此外，又有勘察
    採證同意書、新北市政府警察局受採集尿液檢體人姓名及檢
    體編號對照表、台灣尖端先進生技醫藥股份有限公司濫用藥
    物檢驗報告、列管毒品人口尿液檢體採集送驗紀錄表（檢體
    編號Z000000000000）及被告刑案資料查註紀錄表、全國施
    用毒品案件紀錄表各1份在卷可佐。足認被告前揭任意性自
    白確與事實相符，堪以採信，被告犯行堪以認定。經核其證
    據之取捨及證明力之判斷於法均無不合，從形式上觀察，原
    判決認事用法並無任何違誤之處。
  ㈡按刑事審判旨在實現刑罰權之分配的正義，故法院對有罪被
    告之科刑，應符合罪刑相當之原則，使輕重得宜，罰當其罪
    ，以契合社會之法律感情，此所以刑法第57條明定科刑時應
    審酌一切情狀，尤應注意該條所列10款事項以為科刑輕重之
    標準，俾使法院就個案之量刑，能斟酌至當。而「量刑輕重
    係屬事實審法院得依職權自由裁量之事項，苟已斟酌刑法第
    57條各款所列情狀而未逾越法定刑度，不得遽指為違法」（
    最高法院72年度台上字第6696號判例、98年度台上字第5002
    號判決意旨參照）。經查，本件原判決於理由欄業說明：審
    酌被告前已因施用毒品案件經法院判處罪刑確定，本應戒絕
    毒癮，詎其竟未能自新，仍再施用足以導致人體機能發生依
    賴性、成癮性及抗藥性等障礙之第二級毒品，戕害自身健康
    ，漠視法令禁制，所為非是，再衡以被告犯後坦承罪行，並
    斟酌被告之犯罪動機、情節及所生危害暨其生活及經濟狀況
    、素行、年紀及智識程度等一切情狀，量處有期徒刑6月，
    並諭知易科罰金之折算標準，顯已斟酌刑法第57條各款所列
    情狀，而為刑之量定，既未逾越法定刑度，亦未濫用自由裁
    量之權限，自難認有何違法或不當。至刑法第59條之酌量減
    輕其刑，必於犯罪之情狀，在客觀上足以引起一般同情，認
    為即予宣告法定低度刑期，猶嫌過重者，始有其適用（最高
    法院51年台上字第899號判例意旨參照）。本件被告所犯上
    開施用第二級毒品罪，依其情節，並無情輕法重，有傷一般
    國民對於法律之情感，而足以引起社會一般同情之處，尚無
    顯可憫恕之情形，即無依刑法第59條酌減其刑之餘地，則毒
    品危害防制條例第10條第2項施用第二級毒品罪之法定刑度
    為3年以下有期徒刑，且被告為累犯，依法應加重其刑。本
    件原審已基於行為人之責任基礎，斟酌刑法第57條各款所列
    情狀，而為刑之量定，既未逾越法定刑度，亦未濫用自由裁
    量之權限，難認有何違法或不當。被告仍執前詞請求從輕量
    刑云云，純屬其個人主觀上對法院量刑之期盼，實難認已提
    出具體理由。綜上，本件被告之上訴，係針對原判決得自由
    裁量以求個案妥當性之量刑事項再為爭執，並非依據卷內既
    有訴訟資料或提出新事證，指摘或表明第一審判決有何採證
    、認事、用法或量刑等足以影響判決本旨之不當或違法，要
    難謂其上訴書狀已經敘述具體理由。揆諸上開規定及說明，
    本件上訴顯無具體理由而不合法定程式，應予駁回，並不經
    言詞辯論為之。
據上論斷，應依刑事訴訟法第367條前段、第372條，判決如主文
。
中    華    民    國    109   年    1     月    30    日
                  刑事第二十三庭審判長法  官  李釱任
                                      法  官  崔玲琦
                                      法  官  梁耀鑌 
以上正本證明與原本無異。
不得上訴。
                                      書記官  宗志強
中    華    民    國    109   年    1     月    30    日
附錄：本案論罪科刑法條全文
毒品危害防制條例第10條第1 項、第2 項
施用第一級毒品者，處6 月以上5 年以下有期徒刑。
施用第二級毒品者，處 3 年以下有期徒刑。